【裁判字號】    99,國小上,1
【裁判日期】    990608
【裁判案由】    國家賠償
【裁判全文】
臺灣苗栗地方法院民事裁定             99年度國小上字第1號
上  訴  人  苗栗縣後龍鎮公所
法定代理人  乙○○
被上訴人    甲○○
                        5號
上列當事人間請求國家賠償事件，上訴人對於民國99年2 月26日
本院苗栗簡易庭98年度苗國小字第1 號第一審判決提起上訴，本
院裁定如下：
    主  文
上訴駁回。
第二審訴訟費用新臺幣壹仟伍佰元由上訴人負擔。
    理  由
一、按對於小額程序之第一審裁判之上訴，非以其違背法令為理
    由，不得為之，民事訴訟法第436 條之24第2 項定有明文。
    所謂判決違背法令係指判決不適用法規或適用不當者而言。
    且依同法第436 條之25規定，上訴狀應記載上訴理由，並表
    明原判決所違背之法令及其具體內容，以及依訴訟資料可認
    為原判決有違背法令之具體事實，上訴狀或理由書如未依此
    項方法表明者，即難認為已對小額訴訟第一審判決之違背法
    令有具體之指摘，又上訴理由如僅引用原審判決時之攻擊防
    禦方法作為上訴理由，應認為未對原審判決有何具體之指摘
    ，不得謂已合法表明上訴理由，其上訴均難認為合法。
二、本件上訴理由略以：被上訴人於原審所提書狀與大山派出所
    受理各類案件紀錄表所載內容有所出入，且由上開書狀內容
    可知被上訴人係規避道路交通安全規則、高速公路及快速公
    路交通管制規則所定之責任，然原審未於判決中闡明，其論
    理即有失當，有違民事訴訟法第222 條第3 項之規定。又原
    審未依職權送請相關單位鑑定本件車禍發生之諸多疑點，亦
    無火場鑑定報告得據以判斷火源及起火原因，且未傳訊處理
    本件交通事故人員及消防人員，復未於原審判決中闡述，即
    遽認上訴人之資源回收場於設置或管理上有欠缺以致失火，
    顯係違背證據法則及民事訴訟法第288 條第1 項之規定。再
    者原審判決未闡明被上訴人為何為民法第312 條所定「有利
    害關係之第三人」、故意或過失之責任比例、債權讓與未經
    通知債務人之效力，及原審係依何種法律關係認上訴人須賠
    償15,000元予被上訴人等事項，均屬民事訴訟法第468 條所
    定「判決不適用法規或適用不當」之情形。另本件上訴人所
    屬資源回收場歷年來均有就設施及周邊環境做公安改善工程
    ，且於上班時間有清潔隊員工作回收分類，已盡善良管理人
    之注意義務，就該資源回收場之設置或管理並無欠缺。被上
    訴人未遵守相關交通規則在先，不得將其應負之責任轉嫁予
    上訴人。原審判決有上開違背法令之情事，爰求予廢棄等語
    。
三、經查：
  (一)按法院依自由心證判斷事實之真偽，不得違背論理及經驗法
    則，民事訴訟法第222 條第3 項定有明文。又所謂經驗法則
    ，係指由社會生活累積的經驗歸納所得之法則而言，凡日常
    生活所得之通常經驗及基於專門之事所得之特別經驗均屬之
    。若由多項證據之證明力推理之結果，可能發生某項事實者
    ，苟經事實審法院依自由心證判斷，而與情理無違，除有反
    證外，不得指為與經驗法則有違。可知法院依調查證據之結
    果及相關訴訟資料所認定之事實，乃屬於法院自由心證之範
    疇。本件上訴人之上訴理由僅指稱被上訴人規避道路交通安
    全規則、高速公路及快速公路交通管制規則所定之責任云云
    ，並未具體指摘原審判決究係違反何種經驗法則或論理法則
    ，及依訴訟資料可認為原審判決有違背法令之具體事實，而
    合於不適用法規之情形，自難認對原審判決之如何違背法令
    已有具體之指摘。
  (二)又上訴人指摘原審未闡明被上訴人為何為民法第312 條所定
    「有利害關係之第三人」、故意或過失之責任比例、債權讓
    與未經通知債務人之效力及原審係依何種法律關係認上訴人
    須賠償15,000元予被上訴人、上訴人設置或管理系爭資源回
    收場有何欠缺等事項，核均屬或就事實問題為爭執，或僅係
    就原審取捨證據、認定事實之職權行使指摘其為不當，並未
    具體表明原審判決係不適用何項法規、適用何項法規不當或
    有民事訴訟法第469 條所列第1 款至第5 款之情形，且前開
    上訴理由多引用原審判決時之攻擊防禦方法，應認為未對原
    審判決有何具體之指摘，不得謂已合法表明上訴理由，其上
    訴難認為合法。
  (三)至上訴人主張原審未將本件車禍及火災發生送請相關單位鑑
    定、未傳訊處理交通事故人員及消防人員，違反民事訴訟法
    第288 條之依職權調查證據云云，惟查，民事訴訟採辯論主
    義，且依同法第194 條規定，當事人應依第二編第一章第三
    節之規定，聲明所用之證據。是當事人握有何項證據可供為
    法院認定事實之依據，本由當事人自行決定，法院如認無同
    法第288 條第1 項所定不能依當事人聲明之證據而得心證，
    為發現真實認為必要時，得依職權調查證據之情形時，法院
    未依職權調查證據，究不生違背法令問題，非得據為第三審
    上訴理由。而小額程序依同法第436 條之32準用同法第468
    條及469 條第1 款至第5 款之第三審程序規定，是在小額程
    序之第一審判決之上訴，因未盡舉證責任致受敗訴判決之當
    事人，亦不得以法院未依職權調查證據為上訴之理由。況原
    審法院業於言詞辯論終結前詢問兩造「還有何主張及證據待
    調查」，兩造均答稱「無其他主張及舉證」（見原審卷第86
    頁），亦足認原審法院未依職權調查上訴人所指稱之證據並
    無任何違誤之處。
四、綜上所述，上訴人對於原審判決提起上訴，雖以該判決違背
    法令為由，惟細繹其上訴意旨，僅係就原審取捨證據、認定
    事實之職權行使指摘其為不當，並就原審已論斷者，泛言違
    背經驗法則，而非具體說明該論斷有何不適用法規、適用不
    當，亦未指出依訴訟資料可認為原判決有違背法令（經驗法
    則）之具體事實，難認對該判決之如何違背法令已有具體之
    指摘。
五、據上論結，本件上訴為不合法，依民事訴訟法第436條之32
    第1項、第2項、第444條第1項、第95條、第78條、第436條
    之19第1項，裁定如主文。
中    華    民    國    99    年    6     月    8     日
                  民事庭審判長法  官  宋國鎮
                              法  官  王炳人
                              法  官  楊中琪
以上正本係照原本作成。
本裁定不得抗告。
                              書記官  李曉君
中    華    民    國    99    年    6     月    8     日

司法院資訊處製作；財團法人民間司法改革基金會備份。
